【裁判字號】    98,台上,1181
【裁判日期】    980306
【裁判案由】    偽造文書
【裁判全文】
最高法院刑事判決            九十八年度台上字第一一八一號
上  訴  人  台灣高等法院檢察署檢察官
被      告  乙○○
                    號
            甲○○
                    1巷7號
            丙○○
共      同
選任辯護人  劉貹岩律師
上列上訴人因被告等偽造文書案件，不服台灣高等法院中華民國
九十七年八月二十八日第二審判決（九十五年度上訴字第三四０
三號，起訴案號：台灣桃園地方法院檢察署九十一年度偵字第一
三七五三號、九十二年度偵字第一四一五、九三五二、九九七０
、一０八七四號《第一審判決及原判決均漏載以上四案號》），
提起上訴，本院判決如下：
    主  文
原判決關於乙○○、丙○○偽造「外匯活期存款取款條」（即原
判決理由伍之己部分）及乙○○、甲○○、丙○○偽造「傳真文
書」部分（即原判決理由伍之辛部分）撤銷，發回台灣高等法院
。
    理  由
本件原判決以公訴意旨略稱：(一)被告乙○○與被告丙○○共同基
於為自己不法所有之意圖，由丙○○利用其職務上持有之告訴人
添進裕機械股份有限公司（下稱告訴人公司）及負責人蕭政男印
章之便，盜蓋告訴人公司及負責人蕭政男印文於空白外匯活期存
款取款條，並填寫金額，再製作乙○○之存款憑條，持交第一商
業銀行桃園分行（下稱一銀桃園分行）行員，使一銀桃園分行陷
於錯誤，將告訴人公司所有之美元存款三十五萬美元、九十七萬
四千六百零八美元四角五分，合計一百三十二萬四千六百零八美
元四角五分（折合新台幣約四千六百四十萬一千零三十四元），
轉入乙○○帳戶，因認乙○○、丙○○涉有刑法第二百十六條、
第二百十條行使偽造私文書、第三百三十九條第一項詐欺取財、
第三百四十二條第一項背信等罪嫌云云。(二)被告乙○○、丙○○
、甲○○（下稱被告等三人）共同基於不法所有意圖，冒用告訴
人公司名義，傳真不實內容之函文給告訴人公司客戶香港嘉華行
工業有限公司（下稱香港嘉華行公司），要求將信用狀地址更改
為「香港灣仔社老誌道六號」（該址為乙○○之子蕭智杰所設立
之香港告訴人公司所在地址），並將告訴人公司傳真電話更改為
「八八六─三─0000000」，致香港嘉華行公司誤信，而
將應交由告訴人公司之信用狀寄至上址，致告訴人公司受有損害
，因認被告等三人涉有刑法第二百十六條、第二百十條行使偽造
私文書、第三百三十九條第一項詐欺取財罪嫌云云。經審理結果
，認為不能證明被告等三人犯罪，因而維持第一審諭知被告等三
人無罪部分之判決，駁回檢察官在第二審之該部分上訴，固非無
見。
惟查：（一）證據之取捨與事實之認定，固為事實審法院之職權
，惟如調查所得之證據，就待證事實之內容不相一致時，仍應依
經驗法則、論理法則定其取捨，並於判決理由內詳予說明其所得
心證之理由，方足為事實認定之依據。原判決雖說明：乙○○、
蕭智芳於九十一年一月二日確有提款四千九百萬元、三千九百萬
元存入告訴人公司支票帳戶，且於九十年三月一日自其一銀桃園
分行活期儲蓄存款第00000000000號帳戶提領三千二
百零九萬一千一百七十八元轉帳繳納乙○○、蕭金龍兄弟共有坐
落蘆竹鄉○○○○段內厝小段二三四地號等十五筆土地之土地增
值稅，另於九十年十二月三十一日開出十八張支票予告訴人公司
之關係企業三德建材有限公司，及開立十五張支票給告訴人公司
之國外廠商，總計金額三千九百萬元，乙○○、蕭智芳確與告訴
人公司有股東資金往來之事實等情（原判決第七十一至七十三頁
），資為該被告等有利之認定。然告訴人公司於原審具狀主張：
(一)伊於九十年十二月三十一日，曾向一銀桃園分行貸得三千九百
萬元，存入伊於該分行之帳戶後，時任伊公司總經理之乙○○、
財務協理丙○○，於九十一年一月二日，簽發三十三紙支票，轉
出該三千九百萬元，其中十五紙，面額共計一千八百五十六萬零
一百三十二元之支票，直接存入乙○○於一銀桃園分行之帳戶，
其餘十八紙，共二千零四十三萬九千八百六十八元之支票，存入
告訴人公司之關係企業三德建材有限公司後，同日由三德建材有
限公司簽發共二千零四十三萬九千八百六十八元之三紙支票，存
入乙○○之同一帳戶。(二)伊於九十年十二月三十一日，向前中國
國際商業銀行（現為兆豐國際商業銀行）桃園分行貸得四千九百
萬元，存入其於該分行之帳戶後，乙○○、丙○○，於同日簽發
三十三紙支票，轉出該四千九百萬元，悉數存入乙○○之女蕭智
芳於一銀桃園分行之帳戶內。足見乙○○及蕭智芳於九十一年一
月二日匯款三千九百萬元及四千九百萬元至告訴人公司帳戶，係
為返還前開九十年十二月三十一日自告訴人公司取得之借款，並
非貸款予告訴人公司各等情，有其九十六年九月六日刑事陳述意
見狀(三)及告訴人公司、乙○○、蕭智芳帳戶存款資料明細表影本
在卷可憑（見原審卷(二)第五十一頁背面至第五十三頁、六十頁、
七十七頁、一六０頁、一六三至一六六頁），原判決就上開陳述
不利乙○○、丙○○部分之陳述，究竟如何不足採取，並未詳查
釐清及說明其取捨之心證理由，遽行判決，已有調查之職責未盡
及判決理由不備之違法。（二）客觀上為法院認定事實及適用法
律之基礎之證據雖已調查，而其內容未明瞭者，即與未經調查無
異，如遽行判決，仍屬應於審判期日調查之證據而未予調查。原
判決又謂：證人陳震華僅證述：「過一段時間，有一位林小姐打
電話表示希望能依傳真修改合約」等語，不悉其所收之傳真函文
係何人製作，亦不知撥打電話者是何人，自無證據證明該傳真函
文是何人以何電話傳真發函等旨，而為有利被告等三人之論斷（
原判決第七十九頁）。惟乙○○於台灣台北地方法院檢察署檢察
官九十一年六月十四日訊問時供以：伊公司之職員林小姐負責與
香港嘉華行公司之聯繫事宜，林小姐係甲○○等語（見九十一年
度他字第一三六一號影印卷第六十三頁）。果所供不虛，甲○○
是否係陳震華所證述之「林小姐」，尚有疑義，非無研求之餘地
，原審未遑查究明白，遽為被告等三人有利之認定，已有可議。
再原判決又以乙○○於九十年三月一日自其一銀桃園分行活期儲
蓄存款帳戶提領三千二百零九萬一千一百七十八元，轉帳繳納其
與蕭金龍共有坐落蘆竹鄉○○○○段內厝小段二三四地號等十五
筆土地之土地增值稅等語，為有利乙○○、丙○○之認定（原判
決第七十二頁）。然苟乙○○曾代繳其與蕭金龍共有土地增值稅
之事實，乃屬其與蕭金龍間之私人債權、債務關係，何以其得因
之有權提取告訴人公司之資金，原審並未詳查慎酌，剖析明白，
遽予採信乙○○、丙○○之抗辯，亦嫌率斷及有判決理由不備之
違誤。上訴意旨執以指摘，為有理由，應認原判決關於上開部分
有撤銷發回之原因。
據上論結，應依刑事訴訟法第三百九十七條、第四百零一條，判
決如主文。
中    華    民    國  九十八  年    三    月    六    日
                      最高法院刑事第三庭
                          審判長法官  林  增  福
                                法官  張  清  埤
                                法官  陳  世  雄
                                法官  蔡  國  在
                                法官  王  居  財
      本件正本證明與原本無異
                                      書  記  官
中    華    民    國  九十八  年    三    月   十一   日
                                                      Ｑ


司法院資訊處製作；財團法人民間司法改革基金會備份。
